【裁判字號】    98,簡上,214
【裁判日期】    980513
【裁判案由】    詐欺
【裁判全文】
臺灣桃園地方法院刑事判決             98年度簡上字第214號
公  訴  人    臺灣桃園地方法院檢察署檢察官
上  訴  人即
被      告    丙○○
上列上訴人即被告因詐欺案件，不服本院98年度桃簡字第154 號
中華民國98年1 月22日第一審簡易判決（原起訴案號：97年度偵
字第26148 號），提起上訴，經本院管轄之合議庭改依第一審通
常程序審理，判決如下：
    主  文
原判決撤銷。
丙○○無罪。
    理  由
一、聲請簡易判決處刑意旨略以：被告丙○○雖得預見提供金融
    機構帳戶之存摺、金融卡及密碼予他人使用，足以幫助他人
    提領獲取詐欺之犯罪所得，竟仍不違背其本意，基於幫助詐
    欺之不確定故意，於民國97年10月9 日中午12時許，在桃園
    縣中壢市天晟醫院旁之便利商店，將其前於聯邦商業銀行大
    竹分行（下稱聯邦銀行）所申請，帳號為000000000000號帳
    戶之存摺、金融卡及密碼，一併交付與某不詳姓名年籍之成
    年女子，以供詐騙集團成員使用。而該取得上開帳戶存摺、
    金融卡及密碼之人，即與其所屬詐騙集團成員，共同基於意
    圖為自己不法所有之犯意聯絡，由該詐騙集團於97年10月10
    日以電話聯絡戊○○，假冒電視購物客服人員，詐稱其先前
    電視購物付款程序錯誤，要求依指示操作提款機以取消分期
    付款，致使其因而陷於錯誤，於同日，以自動櫃員機先後轉
    帳匯款新臺幣（下同）3,266 元及2,129 元至上開聯邦銀行
    帳戶內，旋遭詐騙集團成員提領殆盡。因認被告涉犯刑法第
    30條第1 項前段、第339 條第1 項幫助詐欺取財罪嫌。
二、按犯罪事實應依證據認定之，無證據不得認定犯罪事實。又
    不能證明被告犯罪者，應諭知無罪之判決，刑事訴訟法第15
    4 條第2 項、第301 條第1 項分別定有明文。又事實之認定
    ，應憑證據，如未能發現相當證據，或證據不足以證明，自
    不能以推測或擬制之方法，為裁判基礎（最高法院40年臺上
    字第86號判例意旨參照）；又認定犯罪事實所憑之證據，雖
    不以直接證據為限，間接證據亦包括在內，然而無論直接證
    據或間接證據，其為訴訟上之證明，須於通常一般之人均不
    致有所懷疑，而得確信其為真實之程度者，始得據為有罪之
    認定，倘其證明尚未達到此一程度，而有合理之懷疑存在而
    無從使事實審法院得有罪之確信時，即應由法院為諭知被告
    無罪之判決（最高法院76年臺上字第4986號判例意旨參照）
    。本件聲請簡易判決處刑意旨認被告丙○○涉有上揭幫助詐
    欺罪嫌，無非係以被害人戊○○於警詢時所證遭詐欺及匯款
    之經過，及被告聯邦商業銀行大竹分行000000000000號帳戶
    開戶申請資料、存款往來明細表及被害人戊○○匯款明細資
    料等，為其主要論據。
三、訊據被告丙○○堅詞否認有何幫助詐欺犯行，辯稱：我是被
    騙的，我也是被害人，那個騙我的人已經抓到了，那個人叫
    丁○○等語。經查：被告丙○○確係於自由時報人事資訊廣
    告欄「運動博彩誠徵接洽人員電話0000000000」應徵業務而
    遭詐騙上開帳戶之存摺、金融卡及密碼，嗣因心有未甘而與
    其母甲○○共同緝兇，嗣再依自由時報人事資訊廣告欄尋獲
    歹徒繼續刊登電話0000000000行騙，其乃報警查獲另案被告
    丁○○（經檢察官起訴，本院98年度壢簡字第431 號審理中
    ）等情，業據被告丙○○及其母甲○○等人分別供證在卷，
    並經員警乙○○、被告之女友黃秋婷及行騙被逮捕查獲之丁○○本人到庭結證無訛。查被告之母於本院審理時證稱：一
    開始是我兒子（即被告）的女朋友黃秋婷和我兒子一同去應
    徵報紙上的工作，撥打這支0000000000的電話，他們二個人
    的帳戶都被詐騙集團收走，後來我兒子的女朋友帳戶被凍結
    了，有警察去找她，她告訴我們後，我覺得我兒子的帳戶應
    該也有問題，後來發現被列為警示帳戶，我們就到派出所去
    報案。報案之後就被列入詐騙共犯，我心有不甘，但打0952
    這支電話就不通了，我是10月10、11日去報案，我就再找報
    紙，我想隔一陣子他們一定又會再刊登，後來在23日看到（
    自由時報），我就發現同壹支電話0952，我就打電話，接通
    後對方說是陳老闆，我說我要應徵工作，問他是什麼工作類
    型，他說只是很簡單的業務工作，要跟客戶收取一些錢，要
    收帳，可能會用到我的帳戶。我問為何要我的帳戶，他說因
    為他們的交易金額蠻大的，我們在外面收錢時怕被搶，到時
    候錢要我們自己負責。為了我們的安全，所以要我們用自己
    的帳戶去供他們公司進出，可以讓我減少危險。我並不相信
    ，但是我為了要引他出來，所以就答應了。他沒有講工作細
    節，只是急著要帳戶，他並沒有要特別的帳戶，他說只要有
    帳戶即可，他希望有二本以上，他說一定要我本人的帳戶，
    要存摺、提款卡，但是沒有說要密碼。我原來在10月25日約
    他在八德大潤發那邊，但他打電話來說要開會要改時間，後
    來改到27日署立桃園醫院。我23日打完電話之後，24日趕快
    去高明派出所報案，乙○○警員幫我作筆錄，受理的是另一
    位，我跟乙○○說我跟他約在25日，但是時間改了，我就跟
    黃警員講說改時間。10月27日當天我們約下午1 點在署立桃
    園醫院正門那邊，我請警員喬裝埋伏，對方還是用同一支電
    話打給我，自始至終都是證人丁○○的聲音。他問我證件有
    無帶到，我說都有帶到，結果他說他在另一個地方，要等20
    分鐘後才會過來。我打電話跟對方說我站在正門、穿著拖鞋
    、拿著一個小包包，他從遠遠地方走過來就問我說我是曾小
    姐嗎？我說是，你是陳老闆嗎？他說對，他就問我有沒有拿
    東西過來，我就把皮包裡面裝著存摺、身份證影本、提款卡
    的包包準備要拿給他，但是他還沒有完全拿到，我手還沒放
    開，警察就逮捕他了。我在醫院正門口等跟我拿帳戶的人，
    那時我遠遠就有看到丁○○手上拿著電話正在講話，而我當
    時正用手機跟0952這支電話的使用者通電話，我是用我手機
    打的，沒多久我就看到丁○○過來找我等語（參本院98年4
    月29日審理筆錄）。被告之女友黃秋婷於本院審理時亦證稱
    ：我是與被告共同一起應徵工作，並且將帳戶交付對方，我
    當時看報紙是10月6 日，到9 日帳戶交出之前都有聯絡，這
    個人自稱是陳老闆，是丁○○的聲音，我們那時是應徵運動
    博彩的工作，那幾天都刊登一樣的廣告，他說這業務一天會
    有十幾萬進出，怕我們被搶了，如果被搶自己要負責，所以
    要我們提供帳戶自己去鄰近的銀行提領，他說要先測試我們
    的帳號是否為正常，可以使用的話隔天就會歸還。在10月9
    日交付時，有一個女子來收帳戶，我們有跟她確認這位女子
    是陳老闆的妹妹，那時候陳老闆是打我的電話，叫我拿給他
    這位自稱的妹妹聽，我們有交付身分證影本、存摺、提款卡
    、履歷表，現場有問我們的密碼，因為她說要幫我們測試，
    所以要我們的密碼，結果她拿了就走，並沒有當場測試、、
    、到11日左右都還有聯絡，我催他們把資料還給我們，但對
    方稱說現在公司還沒有時間測試，11日聯絡之後電話就沒有
    通了，14日之後銀行和警察就通知我說我的帳戶被列為警示
    帳戶。我的帳戶是合作金庫壢新分行，只有壹筆壹萬四千多
    匯入我的帳戶，我的案子目前還在地檢署，還沒有被起訴。
    當天我知道我被列入警示帳戶之後，我就跟被告說，叫被告
    去確認他的帳戶是否也一樣被列為警示帳戶，希望被告趕快
    去報案。我沒有先去掛失止付我的帳戶，我沒想到這麼多，
    我不知道這樣可以騙人。因為詐騙集團連續好幾天都有打電
    話跟我聯絡，而且裡面都沒有錢，所以我想說沒有關係。10
    月14日銀行通知我為警示帳戶時，當天被告就有去做掛失處
    理。對方只是單純測試帳戶，我沒有想到是詐騙集團要拿來
    行騙等語。證人即員警乙○○雖非查獲行騙之丁○○，但其
    稱：不是我到現場查獲的，我是製作筆錄的。甲○○不是找
    我報案，而是找值班的警員，受理之後有通知另一組警員過
    去，有抓到丁○○，然後帶他到所裡來，之後是由我來製作
    筆錄。丁○○沒有承認他是詐騙集團中，專門收帳戶的人，
    他說他只是去收包裏信件的而已等語。查本件被告丙○○、
    被告之母甲○○、女友黃秋婷均一致指述係丁○○與其等聯
    絡並親自接收甲○○及被告、甲○○及黃秋婷等人的帳戶資
    料。顯見被告上開帳戶、密碼等資料，確係遭詐騙集團成員
    丁○○等人詐騙無訛。又丁○○於本院審理時亦證稱：0000
    000000這支行動電話不是我的，是我在應徵工作的時候公司
    交給我的，我忘記是什麼時候去應徵該工作的。那支電話不
    是我的，所以我並沒有接到被告打來的電話。我沒有指使不
    詳女子到中壢市天晟醫院旁便利商店，向被告收取聯邦銀行
    大竹分行的存簿資料，我也沒有見過被告。於97年11 月23
    日有接到被告之母甲○○打來應徵工作的電話，我應徵的是
    快遞公司，是公司叫我去收信件。於97年10月27日下午1 時
    15分在署立桃園醫院向甲○○拿取信件，事實上我也是應徵
    工作進去的。0952這支是97年10月27日被抓前一天快遞公司
    給我的，公司一個叫阿仁的在平鎮國中那邊交給我、、、97
    年10月27日在場的甲○○小姐聯絡時，我不知道那是帳戶資
    料，公司只叫我去那邊收信件，我還沒有跟甲○○講到話，
    也還沒有收到東西警察就來了。我沒有用0952這支電話跟曾
    小姐聯絡，是阿仁他跟我說曾小姐在那邊，我不記得我有用
    電話跟曾小姐直接聯絡。我所應徵的是快遞公司從事收發信
    件的工作，上面寫說是機車快遞等語，雖係避重就輕之詞，
    惟其確係收取被告帳戶資料之詐騙集團成員之人，並與被告
    、被告之女友、被告之母聯絡收取帳戶之人，應可確認。綜
    上所述，顯見被告丙○○確係依自由時報人事資訊廣告欄刊
    登「運動博彩誠徵接洽人員電話0000000000」應徵業務而遭
    鄒永隆等人詐騙上開帳戶之存摺、金融卡及密碼無訛，足見
    被告上開所辯非虛。又丁○○因詐騙被告丙○○而遭檢察官
    起訴在案，業經調閱本院98年度壢簡字第431 號卷查明，且
    有台灣桃園地方法院檢察署97年度偵字第23547 號檢察官聲
    請簡易判決處刑書一紙在卷可參，益見被告所辯為真實可採
    。此外，本院復查無其他積極證據足資證明被告確有公訴人
    所指之上開犯行。揆諸前開法條及判例意旨，本件自屬不能
    證明被告犯罪，自應諭知被告無罪之判決，原審判決未察，
    而為被告有罪之判決，尚有未合，上訴人執前述理由提起上
    訴為有理由，自應由本院將原審判決撤銷改判。
四、本件檢察官原聲請以簡易判決處刑，惟經本院認有刑事訴訟
    法第451 條之1 第4 項第3 款不得為簡易判決情形，依同法
    第452 條規定，本院於撤銷原審判決後，並自為第一審判決
    而為被告無罪之諭知。
據上論斷，應依刑事訴訟法第452 條、第455 條之1 第3 項、第
369 條第1 項前段、第301 條第1 項，判決如主文。
本案經檢察官黃怡菁到庭執行職務。
中    華    民    國    98    年    5    月    13    日
                  刑事第十庭   審判長法  官   江德民
                                     法  官   華奕超
                                     法  官   陳添喜
以上正本證明與原本無異。
如不服本判決應於收受判決後10日內向本院提出上訴書狀，並應
敘述具體理由。其未敘述上訴理由者，應於上訴期間屆滿後20日
內向本院補提理由書 (均須按他造當事人之人數附繕本)「 切勿
逕送上級法院」。
                                     書記官  劉玉梅
中    華    民    國    98    年    5     月    13    日


司法院資訊處製作；財團法人民間司法改革基金會備份。
